臺灣高雄地方法院民事判決　　　　　　100年度簡上字第323號
上　訴　人　劉信成
訴訟代理人　蕭碧宗律師
被上訴人　　陳瓊斐
訴訟代理人　李慶榮律師
　　　　　　孫守濂律師
　　　　　　許泓琮律師
當事人間請求遷讓房屋等事件，上訴人對於民國100 年6 月9 日
本院100 年度雄簡字第599 號第一審判決提起上訴，本院於民國
10 0年12月8 日言詞辯論終結，判決如下：
    主  文
上訴駁回。
第二審訴訟費用由上訴人負擔。
  事實及理由
一、上訴人主張：伊所有坐落高雄市○○區○○段18之3 地號基
    地上之3828建號建物（即門牌號碼高雄市○○區○○路452
    號之夾層屋，面積55.12 平方公尺，權利範圍全部，下稱系
    爭房屋），係由上訴人於民國99年10月26日在本院99年度司
    執字第49464 號強制執行拍賣程序中得標買受（下稱系爭強
    制執行程序），並取得權利移轉證明書。然被上訴人無合法
    權源，卻占用系爭房屋，並在系爭房屋內劃設機車停車格，
    又於同年12月8 日之點交程序中阻撓上訴人取得系爭房屋，
    致上訴人於當日之點交程序，僅能取得系爭房屋之所有權，
    而未能取得實際之占有等語，爰依所有物返還請求權之法律
    關係提起本件訴訟。並於原審聲明為：(一)被上訴人應將系爭
    房屋返還予上訴人，(二)並自起訴狀繕本送達被上訴人之翌日
    起至清償日止，按日給付新臺幣（下同）200 元予上訴人。
二、被上訴人則以：系爭房屋目前係供該社區住戶作為機車停車
    位使用，而系爭房屋之機車停車格並非由伊所劃設，且伊及
    萊茵清境第一期社區管理委員會（下稱系爭管委會）均未向
    使用該等機車停車位之住戶收取停車費。上訴人於99年12月
    8 日之點交程序中已完成點交，被上訴人於當日在筆錄上簽
    名係因伊身為該棟大樓管委會之現任主委，經管理員通知到
    場簽名，伊並無占用系爭房屋之事實等語。並於原審聲明：
    上訴人之訴駁回。
三、原審審理結果認為上訴人之請求無理由，而駁回上訴人之訴
    。上訴人不服提起上訴，除援用原審之陳述外，並補述陳稱
    ：89年假扣押時系爭房屋為空屋，足見為嗣後由被上訴人佔
    有，且99年8 月3 日前並無系爭管委會，係被上訴人個人占
    有系爭房屋，將牆壁、窗戶打掉，讓機車通行並劃上機車停
    車格，向附近住民收費等語，並於本院聲明：(一)原判決廢棄
    ；(二)被上訴人應將系爭房屋返還上訴人，並自起訴狀繕本送
    達被上訴人之翌日起至清償日止，按日給付200 元予上訴人
    。上訴人則於本院聲明：上訴駁回。
四、本院判斷如下：
  (一)系爭房屋係由上訴人於民國99年10月26日在本院99年度司執
    字第49464 號強制執行拍賣程序中得標買受（下稱系爭強制
    執行案件），並取得權利移轉證明書，已據上訴人提出本院
    99 年11 月2 日雄院高99司執修字第49464 號不動產權利移
    不動產權利移轉證書及建物第二類謄本附卷可憑，並為被上
    訴人所不爭執，堪認上訴人此部份之主張為真實。
  (二)按當事人主張有利於己之事實者，就其事實有舉證之責任。
    但法律別有規定，或依其情形顯失公平者，不在此限，民事
    訴訟法第277 條定有明文。本件上訴人主張被上訴人有占用
    系爭房屋等情，既經被上訴人予以否認，自應由上訴人就此
    有利於己之事實負舉證之責。上訴人主張被上訴人無權占有
    系爭房屋，係以被上訴人於99年12月8 日之系爭強制執行程
    序中出面阻撓點交程序，且在系爭房屋內劃設機車停車位收
    取費用，而認被上訴人為占有人等語。然查，系爭強制執
    行案件於99年12月8 日點交程序之執行筆錄雖記載：「現場
    已由大樓管委會（應係誤繕為員）劃為機車停車格使用，當
    場告知拍定人（即上訴人）只能依權狀所載之權利範圍點交
    ，拍定人請求改為點交程序，當場諭知拍定人，依權狀範圍
    點交予拍定人，如有爭議應另行訴訟解決紛爭，點交程序完
    成」等語，並經被上訴人在執行筆錄上簽名，而據上開之記
    載內容觀之，僅係被上訴人本於大廈管理委員會之主任委員
    在場陳述意見，亦未表明系爭房屋為其個人占有使用，故上
    開筆錄僅能顯示系爭房屋之現況，尚不足以據此即認被上訴
    人有占用系爭房屋之事實。另上訴人又稱89年查封時系爭
    房屋為空屋，係被上訴人嗣後佔有等語，然據卷附之89年4
    月11日本院89年度執字第798 號假扣押查封筆錄所載，係債
    權人代理人稱現況為空屋，無佔有情形（見原審卷第38頁，
    即上訴人之原證1-2 ），然當時是否劃有機車停車格並不明
    確，且系爭房屋當時亦非獨立密閉空間，則縱嗣後再劃分停
    車格使用，亦非能認即為被上訴人佔有使用。況被上訴人於
    99年7 月16日始向楠梓區公所陳報為主任委員，則89年間系
    爭房屋之現況當非被上訴人所能置喙，再者系爭管委會固於
    96年始向主管機關高雄市楠梓區公所陳報核備等情，有楠梓
    區公所100 年5 月24日函附卷可憑（件本院卷第43頁），而
    公寓大廈管委會向主關機關陳報核備僅係行政機關之管理方
    法，有無核備並不影響公寓大廈之運作，則更無法推論系爭
    管委會成立前系爭房屋即為被上訴人所管理並進而佔有使用
    。另證人方嘉生即系爭房屋所屬大樓之住戶於原審到庭證
    稱：系爭房屋於興建完成之初，即經該棟大樓住戶做為機車
    停車位使用，嗣於去年即被告（即被上訴人）之前一任管理
    委員會，經該棟大樓區分所有權人會議通過修繕系爭房屋之
    地面並劃設機車停車格，目前使用系爭房屋之機車停車格之
    人為該棟大樓之住戶，且管委會並未對該等住戶收取停車費
    等語（見原審卷第67頁至70頁）。而上訴人所聲請傳訊之證
    人翁伶季、郭錦雀、黃淑芬，分別為系爭大樓之財委及監委
    ，亦均到庭證稱略稱：自84年進住後，系爭房屋即作為停放
    機車之場所使用，原先地面破舊，管委會於去年整修，住戶
    均有分攤費用，但並未收取任何停車費用等語在卷（見本院
    卷第50頁至53頁），互核與證人方嘉生於原審之證述大致相
    符。另經本院函詢系爭大廈管委會，亦函覆稱：地下室停車
    位僅供本大廈社區住戶停車使用但未定立管理辦法，亦無針
    對停放機車之住戶收取費用，也無設立停放機車之住戶名冊
    （見本院卷第25頁）。足見系爭房屋作為該棟大樓住戶停放
    機車之用，已行之有年，參之卷附系爭房屋照片所示，機車
    停車格未標示編號，進出僅有一出入口，且無派駐管理人員
    ，顯與一般收費停車場有別，則自非能僅憑上訴人之所述，
    即認係被上訴人個人在系爭房屋內劃設機車停車格收取停車
    費。
五、綜前所述，系爭房屋之現況為供停放機車使用，然上訴人所
    舉事證並無法證明為被上訴人個人占有使用，復未提出其他
    證據以實其說，則上訴人之主張，自不可採。從而，上訴人
    依無權占有之法律關係，請求被上訴人遷讓系爭房屋予上訴
    人，並請求給付相當於租金之不當得利，為無理由，應予駁
    回。原審為上訴人敗訴之判決，核無違誤。上訴意旨，指摘
    原判決不當，求予廢棄改判，並無理由，應駁回上訴。
    本件事證已臻明確，兩造其餘主張及所提證據與本院上開論
    斷無涉或無違，不予贅述。
六、據上論結，本件上訴為無理由，依民事訴訟法第436 條之1
    第3 項、第449 條第1 項、第463 條、第78條，判決如主文
    。
中    華    民    國  100     年    12    月    22    日
                      民事第六庭審判長法  官  陳嘉惠
                                      法  官  呂明燕
                                      法  官  鄭峻明
以上正本係照原本作成。
如不服本判決，僅得以適用法規顯有錯誤為理由逕向最高法院提
起上訴。提起上訴，應於收受送達後二十日內向本院提出上訴狀
，同時表明上訴理由，裁判宣示後送達前提起上訴者，應於判決
送達後十日內補提理由書狀，並應提出委任律師或具有律師資格
之人之委任狀，委任有律師資格者，另應附具律師及格證書及釋
明委任人與受任人有民事訴訟法第 466 條之 1 第 1 項但書或
第 2 項（詳附註）所定關係之釋明文書影本。及依上訴利益額
繳納裁判費。
中    華    民    國  100     年    12    月    22    日
                                      書記官  何福添
附註：
民事訴訟法第466條之1（第1項、第2項）：
對於第二審判決上訴，上訴人應委任律師為訴訟代理人。但上訴
人或其法定代理人具有律師資格者，不在此限。
上訴人之配偶、三親等內之血親、二親等內之姻親，或上訴人為
法人、中央或地方機關時，其所屬專任人員具有律師資格並經法
院認為適當者，亦得為第三審訴訟代理人。